【裁判字號】    97,易,87
【裁判日期】    970331
【裁判案由】    偽造文書
【裁判全文】
臺灣屏東地方法院刑事判決                97年度易字第87號
公  訴  人  臺灣屏東地方法院檢察署檢察官
被      告  甲○○
上列被告因偽造文書案件，經檢察官提起公訴（96年度偵字第36
92號），被告於本院準備程序中就被訴事實為有罪之陳述，經本
院裁定進行簡式審判程序，本院判決如下：
    主  文
甲○○偽造署押，足以生損害於他人，處有期徒刑肆月，減為有
期徒刑貳月，如易科罰金，以新臺幣壹仟元折算壹日。
如附表編號一、二所示偽造之暑押均應予沒收。
    事  實
一、甲○○自民國96年2 月27日起與曹仁傑在屏東縣屏東市○○
    路193 號「阿西檳榔攤」開設家樂福應召站（另案由檢察官
    偵辦），嗣於96年3 月13日19時50分許，為警方持搜索票在
    上開之地址執行搜索而查獲。詎甲○○為圖掩飾其真實身份
    以脫免刑責，基於偽造署押冒名應詢之單一接續犯意，向員
    警謊稱其真實姓名為「乙○○」，而於同日警詢時，接續在
    附表所示之文件偽簽「乙○○」之署名並按捺指印，足生損
    害於乙○○及犯罪偵查機關偵查刑事案件之正確性。
二、案經屏東縣警察局移送台灣屏東地方法院檢察署檢察官偵查
    起訴。
    理  由
一、本件被告所犯係死刑、無期徒刑、最輕本刑為3 年以上有期
    徒刑以外之罪，其等於本院準備程序中就被訴事實為有罪之
    陳述，經法官告知被告簡式審判程序之旨，並聽取公訴人、
    被告之意見後，由本院依刑事訴訟法第273 條之1 第1 項規
    定，裁定進行簡式審判程序，先予敘明。
二、經查，被告對於上揭犯行均坦承不諱，並有屏東縣警察局96
    年3 月13日之調查筆錄、搜索筆錄、乙○○、甲○○口卡片
    影本等文件在卷足憑，本件事證明確，被告犯行應堪認定。
三、按刑法上之偽造署押罪，係指單純偽造簽名、畫押而言，若
    在制式之書類上偽造他人簽名，已為一定意思表示，具有申
    請書或收據等類性質者，則係犯偽造文書罪，該偽造署押為
    偽造文書之部分行為不另論罪，最高法院85年度台非字第14
    6 號判決意旨參照。又刑法第217 條所稱之「偽造署押」，
    係指行為人冒用本人名義在文件上簽名或為民法第3 條第3
    項所稱指印之類似簽名之行為者而言（最高法院80年台非字
    第27 7號判決可資參照），故倘行為人係以簽名之意，於文
    件上簽名，且該簽名僅在於表示簽名者個人身分，以作為人
    格同一性之證明，除此之外，再無任何其他用意者，即係刑
    法上所稱之「署押」，若於作為人格同一性之證明之外，尚
    有其他法律上之用意（例如表示收受某物之用意而成為收據
    之性質、表示對於某事項為同意之用意證明）者，即應該當
    刑法上之「私文書」合先敘明。本件被告在附表所示文件偽
    簽「乙○○」之姓名並捺指印，該簽名僅係表示受詢問人、
    在場人係「乙○○」其人無誤，顯係單純作為證明受詢問人
    、在場人確係乙○○，以為人格同一性之證明，除此之外，
    並無其他法律上之用意，故核被告所為，係犯刑法第217 條
    第1 項偽造署押罪。被告在附表編號所示之文件上偽造「乙
    ○○」署押之行為，雖係先後數行為，然其係於密切接近之
    時、地實施，並侵害同一法益，各行為之獨立性極為薄弱，
    依一般社會觀念難以強行分離，且被告冒名應詢，其主觀上
    當有自始至終於該案件各階段之進行偽造署押以遂犯行之意
    思，各行為之獨立性極為薄弱，依一般社會健全觀念，在時
    間差距上，難以強行分開，在刑法評價上，以視為數個舉動
    之接續施行，合為包括之一行為予以評價，較為合理，應為
    接續犯，而包括論以偽造署押一罪（最高法院86年台上字第
    3295號判例意旨可資參照）。爰審酌被告為掩飾自己身份，
    躲避警察查緝，竟然偽造他人之署押，有損刑事機關偵查之
    正確性、並損及他人權益，惟念其犯後坦承犯行，深具悔意
    等一切情狀，量處如主文所示之刑；又被告犯罪時間在96年
    4 月24日以前，所犯為刑法第217 條第1 項之罪，合於減刑
    條件，爰依中華民國96年罪犯減刑條例第2 條第1 項第3款
    之規定，減其刑期2 分之1 ，並諭知易科罰金之折算標準。
    至如附表各編號所示偽造之署押，應依刑法第219 條之規定
    ，予以沒收。
五、依刑事訴訟法第273 條之1 第1 項、第284 條之1 、第299
    條第1 項前段，刑法第217 條第1 項、第219 條，第41條第
    1 項前段，中華民國96年罪犯減刑條例第2 條第1 項第3 款
    、第7 條，判決如主文所示之刑。
中    華    民    國    97    年    3     月    31    日
                  刑事第四庭    法  官  王炳人
以上正本證明與原本無異。
如不服本判決應於收受本判決送達後十日內向本院提出上訴書狀，
其未敘述上訴理由者，並得於提起上訴後十日內向本院補提理由
書狀（均須按他造當事人之人數附繕本）「切勿逕送上級法院」
中    華    民    國    97    年    3     月    31    日
                                書記官  潘豐益
附錄本判決論罪科刑法條全文
中華民國刑法第217條第1項
（偽造盜用印章印文或署押罪）
偽造印章、印文或署押，足以生損害於公眾或他人者，處 3 年
以下有期徒刑。
附表：
┌──┬────────┬───────┬────────┐
│編號│    文件名稱    │    欄位      │偽造之署押及數量│
├──┼────────┼───────┼────────┤
│    │屏東縣警察局刑警│首頁應告知事項│「乙○○」之簽名│
│ 一 │大隊偵一隊96年3 │欄及末頁受詢問│3枚、指印7枚    │
│    │月13日之調查筆錄│人處、筆錄內文│                │
│    │                │頁數間騎縫處  │                │
│    │                │              │                │
├──┼────────┼───────┼────────┤
│    │屏東縣警察局搜索│末頁在場人欄  │「乙○○」之簽名│
│ 二 │筆錄            │              │ 1枚、指印1枚   │
│    │                │              │                │
└──┴────────┴───────┴────────┘


司法院資訊處製作；財團法人民間司法改革基金會備份。
